【裁判字號】    90,交訴,24
【裁判日期】    900425
【裁判案由】    公共危險等
【裁判全文】
臺灣板橋地方法院刑事判決                            九十年度交訴字第二四號
    公  訴  人  臺灣板橋地方法院檢察署檢察官
    被      告  乙○○
    選任辯護人  洪大明律師
                黃莉玲律師
右列被告因公共危險等案件，經檢察官提起公訴（九十年度偵字第一六八號、二四０
號），本院判決如左：
    主  文
乙○○被訴駕駛動力交通工具肇事，致人受傷而逃逸部分無罪。
其餘被訴過失傷害部分公訴不受理。
    理  由
壹、公訴意旨略以：被告乙○○係茂德科技股份有限公司工程師，於民國八十九年十
    一月十九日十七時三十分許，駕駛車牌號碼ＤＥ－０二四二號自小客車，沿台北
    市○○○路交流道上高速公路往新竹方向行駛，行經國道一號公路南向泰山收費
    站前（屬台北縣泰山鄉），理應注意汽車行駛高速公路，於駛進收費站前，應依
    標誌指示預為減速慢行，並依標誌、號誌指示或公路警察指揮順序駛入收費車道
    ，停車繳費，又汽車在行駛途中，如欲超越前車，應先顯示方向燈告知前後車輛
    ，並保持安全距離及間隔，方得超車，而依當時情形，又無不能注意之情形，竟
    疏於注意及此，於進入泰山收費站前未保持安全距離及間隔，貿然爭道駛入收費
    車道，適有甲○○駕駛車牌號碼九Ａ－一一一五號自小客車後搭載丙○○，沿同
    方向在前行駛，乙○○所駕駛自小客車因無法強行插入，乃擦撞車牌號碼九Ａ－
    一一一五號自小客車左側後車門，甲○○通過收費站停車繳費時，廖女所駕駛自
    用小客車再行擦撞甲○○所駕駛自用小客車車尾，丙○○左腳膝蓋因撞到前座置
    物箱，因而受有左側膝關節鈍傷合併皮下血腫之傷害，甲○○繳完費後將車停在
    槽化線上，向乙○○招手，乙○○係駕駛動力交通工具肇事，致丙○○受傷，竟
    不理會甲○○，駕駛車牌號碼ＤＥ－０二四二號自小客車加速離開現場而逃逸，
    甲○○駕駛車牌號碼九Ａ－一一一五號自小客車在後追趕，尾隨至南崁交流道才
    放棄，經甲○○記下車牌號碼及乙○○臉容後，向警方訴請查辦，循線查知上情
    。因認被告乙○○涉犯刑法第二百八十四條第二項前段之業務過失傷害罪嫌及同
    法第一百八十五條之四之駕駛動力交通工具肇事，致人受傷而逃逸罪嫌。
貳、無罪部分：（被訴駕駛動力交通工具肇事，致人受傷而逃逸部分）
  一、按犯罪事實應依證據認定之，無證據不得推定其犯罪事實，又不能證明被告犯
      罪者，應諭知無罪之判決，刑事訴訟法第一百五十四條、第三百零一條第一項
      前段分別定有明文。而認定不利於被告之事實，須依積極證據，苟積極證據不
      足為不利於被告事實之認定時，即應為有利於被告之認定，更不必有何有利之
      證據（參照最高法院三十年上字第八一六號判例），且刑事訴訟上證明之資料
      ，無論其為直接或間接證據，均須達於通常一般之人均不致有所懷疑，而得確
      信其為真實之程度，始得據為有罪之認定，若其關於被告是否犯罪之證明未能
      達此程度，而有合理懷疑之存在，致使無從形成有罪之確信，根據「罪證有疑
      ，利於被告」之證據法則，即不得遽為不利被告之認定（參照最高法院七十六
      年臺上字第四九八六號判例）。
  二、公訴意旨認被告涉犯刑法第一百八十五條之四之駕駛動力交通工具肇事，致人
      受傷而逃逸罪嫌，無非係以告訴人甲○○、丙○○之指訴，卷附車損照片四張
      、診斷證明書一份為其論斷依據。訊據被告乙○○，固坦承於前揭時間曾駕駛
      車牌號碼ＤＥ－０二四二號自小客車，經過上開收費站前，與告訴人甲○○所
      駕駛之車牌號碼九Ａ－一一一五號自小客車發生擦撞，惟堅決否認有逃逸之犯
      意，辯稱：係甲○○所駕駛之車由其右方插進來，對方車之左後方擦撞及伊車
      之右前角，伊煞車不及才擦撞，而當時天色昏暗，見對方車內坐有二人，均未
      下車，伊不知會有人受傷，且因害怕而駛離，隨後甲○○並駕車自後追逐伊等
      語。
  三、經查：
    （一）按刑法第一百八十五條之四之肇事逃逸罪立法意旨，係為維護交通安全，
          加強救護，減少被害人之死傷，促使駕駛人於肇事後，能對被害人即時救
          護，特增設本條處罰規定，足見該條規定主要係在處罰肇事後未於現場即
          時救護被害人而逃逸之遺棄行為。
    （二）於前揭時間，在國道高速公路南下泰山收費站前之收費道上，被告乙○○
          所駕駛之牌照ＤＥ－０二四二號自小客車，與告訴人甲○○所駕駛之牌照
          時被告所駕駛之牌照九Ａ－一一一五號自小客車，因雙方搶進收費道，牌
          照ＤＥ－０二四二號自小客車右前角與牌照九Ａ－一一一五號自小客車之
          左右側發生擦撞等情，業據被告乙○○、告訴人甲○○供陳在卷，並有肇
          事後該二車之照片各二張附卷可參（見偵查卷第二十一頁、第二十二頁）
          。姑不論本件擦撞車禍，究係何人欲搶進插入何人之收費道，惟就上開擦
          撞之照片觀之，兩車均僅傷及車輛烤漆，擦撞之情形並不嚴重，另參酌渠
          等二車均在泰山收費站前，等待依序繳費通過，且有搶入收費道之情形，
          衡常雙方車行速度應不致太快，是於此等情形下，兩車發生上開輕微擦撞
          ，能否因此會造成告訴人甲○○所駕駛之車上人員即告訴人丙○○受有上
          開傷勢（左側膝關節鈍傷合併皮下血腫之傷害），實可存疑；從而，被告
          乙○○所辯伊不知會造成人員受傷乙節，尚非不可採信。
    （三）再者，兩車發生擦撞後，告訴人甲○○繳完費用後，即停車在槽化線上等
          候被告交費，告訴人甲○○、丙○○二人均未下車，被告繳費通過後，並
          未停車與告訴人洽談擦撞事宜，即駛離現場，告訴人甲○○旋即駕車自後
          高速追逐被告等情，業據被告乙○○供明在卷，核與告訴人甲○○、樂子
          嘉之指訴相符。由是觀之，告訴人甲○○繳費停車後，其與丙○○二人均
          未下車，亦未向被告表示要處理車禍擦撞、或車上有人受傷之舉，則被告
          於此情況下，見對方車內坐有二人，又未下車，或因害怕、或因為避免麻
          煩，而駕車駛離現場，究不得憑此遽認被告即有逃逸之故意。況另參酌告
          訴人甲○○隨後即能駕車高速自後追逐被告等情，此亦徵被告對於上開擦
          撞造成人員受傷乙節，主觀上並無認識。
    （四）綜上所述，被告不知上開輕微擦撞致告訴人丙○○受傷，且其所辯並無逃
          逸之犯意，亦尚非無可採信，公訴人認被告涉犯此部分罪行，所為舉證尚
          未達一般人均不致有所懷疑而得確信其為真實之程度；此外復查無其他積
          極證據足以明確證明被告涉犯公訴人指訴之肇事逃逸之犯行，揆諸首開說
          明，既不能證明被告犯罪，爰就此部分為被告無罪之諭知。
、公訴不受理部分：（即被訴過失傷害部分）
  一、按告訴乃論之罪，告訴人於第一審辯論終結前得撤回其告訴，又告訴經撤回者
      ，應諭知不受理之判決，刑事訴訟法第二百三十八條第一項、第三百零三條第
      三款分別定有明文。
  二、本件告訴人丙○○告訴被告乙○○過失傷害案件，起訴書認被告係觸犯刑法第
      二百八十四條第一項前段之罪，依同法第二百八十七條前段之規定，須告訴乃
      論。
  三、茲據告訴人丙○○於本案第一審辯論終結前，即具狀撤回其告訴並於本院審理
      中當庭陳明在卷（見本院九十年四月十一日訊問筆錄及卷附刑事撤回告訴狀）
      ，揆諸首開說明，自應就此部分諭知不受理之判決。
據上論斷，應依刑事訴訟法第三百零一條第一項、第三百零三條第第三款，判決如主
文。
本案經檢察官李嘉明到庭執行職務。
中      華      民      國       九十       年     四     月   二十五   日
                                      臺灣板橋地方法院刑事第四庭
                                          法  官  劉  大  衛
右正本證明與原本無異
如不服本判決應於送達後十日內向本院提出上訴狀
                                          書記官  蕭  興  南
中      華      民      國       九十       年     四     月    三十    日


司法院資訊處製作；財團法人民間司法改革基金會備份。
